臺灣士林地方法院民事裁定
111年度消債職聲免字第30號
債  務  人  陳璟（原名：陳貴梅）
代  理  人  周嘉鈴律師(法扶律師)
債  權  人  合作金庫商業銀行股份有限公司
法定代理人  雷仲達  
代  理  人  王郡蔓  
債  權  人  上海商業儲蓄銀行股份有限公司
法定代理人  林志宏  
代  理  人  曹𦓻峸  
債  權  人  國泰世華商業銀行股份有限公司
法定代理人  郭明鑑  
債  權  人  兆豐國際商業銀行股份有限公司
法定代理人  張兆順  
代  理  人  林勵之  
債  權  人  滙豐（台灣）商業銀行股份有限公司
法定代理人  麥康裕  
債  權  人  遠東國際商業銀行股份有限公司
法定代理人  周添財  
代  理  人  宗雨潔  
債  權  人  玉山商業銀行股份有限公司
法定代理人  黃男州  
訴訟代理人  喬湘秦  
債  權  人  凱基商業銀行股份有限公司
法定代理人  魏寶生  
債  權  人  台新國際商業銀行股份有限公司
法定代理人  尚瑞強  
債  權  人  中國信託商業銀行股份有限公司
法定代理人  利明献  
債  權  人  台新資產管理股份有限公司
法定代理人  吳統雄  
代  理  人  尚瑞強  
債  權  人  第一金融資產管理股份有限公司
法定代理人  施志調  
代  理  人  林雅婷  
債  權  人  台灣金聯資產管理股份有限公司
法定代理人  施俊吉  
債  權  人  萬榮行銷股份有限公司
法定代理人  許勝發  
上列債務人聲請消費者債務清理條例事件，本院裁定如下：
    主  文
債務人陳璟（原名：陳貴梅）應予免責。
    理  由
一、按法院為終止或終結清算程序之裁定確定後，除別有規定外
    ，應以裁定免除債務人之債務，消費者債務清理條例（下稱
    消債條例）第132條定有明文。又按法院裁定開始清算程序
    後，債務人有薪資、執行業務所得或其他固定收入，扣除自
    己及依法應受其扶養者所必要生活費用之數額後仍有餘額，
    而普通債權人之分配總額低於債務人聲請清算前2年間，可
    處分所得扣除自己及依法應受其扶養者所必要生活費用之數
    額者，法院應為不免責之裁定。但債務人證明經普通債權人
    全體同意者，不在此限；債務人有下列各款情形之一者，法
    院應為不免責之裁定。但債務人證明經普通債權人全體同意
    者，不在此限：一、於7年內曾依破產法或本條例規定受免
    責。二、故意隱匿、毀損應屬清算財團之財產，或為其他不
    利於債權人之處分，致債權人受有損害。三、捏造債務或承
    認不真實之債務。四、聲請清算前2年內，因消費奢侈商品
    或服務、賭博或其他投機行為，所負債務之總額逾聲請清算
    時無擔保及無優先權債務之半數，而生開始清算之原因。五
    、於清算聲請前1年內，已有清算之原因，而隱瞞其事實，
    使他人與之為交易致生損害。六、明知已有清算原因之事實
    ，非基於本人之義務，而以特別利於債權人中之一人或數人
    為目的，提供擔保或消滅債務。七、隱匿、毀棄、偽造或變
    造帳簿或其他會計文件之全部或一部，致其財產之狀況不真
    確。八、故意於財產及收入狀況說明書為不實之記載，或有
    其他故意違反本條例所定義務之行為，致債權人受有損害，
    或重大延滯程序，消債條例第133條、第134條亦分別定有明
    文。
二、經查：
㈠、本件債務人前於民國109年11月16日向本院聲請清算，經本院
    於110年8月3日以109年度消債清字第119號裁定自同日17時
    起開始清算程序。嗣經本院於111年3月31日以110年度司執
    消債清字第51號裁定終結清算程序等情，業經本院職權調取
    上開卷宗核閱屬實。　　
㈡、債務人主張居住於臺北市南港區，現年61歲，自清算開始後
    ，並無工作，每月由長女、次女分別給付新臺幣（下同）3,
    000元、5,000元作為扶養費，其餘生活所需費用亦仰賴長女
    支應等情，業據債務人提出戶籍謄本、109、110年度綜合所
    得稅各類所得資料清單、勞工保險被保險人投保資料表為憑
    （見本院卷第45、48、49、51頁），堪認為真實。而債務人
    每月必要生活費用為2萬1,202元（計算式：1萬7,668元×1.2
    ＝2萬1,202元），是債務人於裁定開始清算程序後雖有固定
    收入，然扣除必要生活費用後，並無餘額（計算式：9,000
    元－2萬1,202元＝-1萬2,202元），與消債條例第133條前段規
    定之要件不符，應認債務人並無消債條例第133條規定之不
    免責事由。　　
㈢、至債權人上海商業儲蓄銀行股份有限公司（下稱上海銀行）
    主張債務人有奢侈、浪費行為，並提出債務人之消費明細表
    為憑（見本院卷第17頁），然參諸上海銀行所提消費明細表
    ，均係債務人於93年間所為之消費、借款紀錄，難認該當於
    消債條例第134條第4款不免責事由。此外，其餘債權人請求
    調查債務人有無消債條例第134條各款不免責事由，惟本院
    依職權調查結果並無此部分事證可資證明，本件核無消債條
    例第134條各款所定之不免責事由。
三、綜上所述，債務人經法院為終止清算程序之裁定確定，並無
    消債條例第133條、第134條所定之不應免責情形存在，揆諸
    首揭規定及說明，本件應為債務人免責之裁定。　　
四、爰裁定如主文。　　　
中　　華　　民　　國　　111 　年　　 7　　月　　11　　日
                  民事第一庭  法  官  黃筠雅
以上正本係照原本作成。
如對本裁定抗告，應於裁定送達後10日內向本院提出抗告狀，並
繳納抗告費新臺幣1,000 元。
中　　華　　民　　國　　111 　年　　7 　　月　　13　　日
                              書記官  陳芝箖